【裁判字號】    99,簡上,456
【裁判日期】    990713
【裁判案由】    詐欺
【裁判全文】
臺灣板橋地方法院刑事判決             99年度簡上字第456號
上  訴  人
即  被  告  甲○○
上列上訴人即被告因詐欺案件，不服本院中華民國99年3 月23日
99年度簡字第1119號第一審判決（原聲請簡易判決處刑案號：臺
灣板橋地方法院檢察署99年度偵字第572 號；移送併辦案號：臺
灣臺北地方法院檢察署99年度偵字第4684號、臺灣臺中地方法院
檢察署99年度偵字第1150號、臺灣士林地方法院檢察署99年度偵
字第1114號、臺灣雲林地方法院檢察署99年度偵字第1318號），
提起上訴，及臺灣臺南地方法院檢察署檢察官移送併辦（99年度
偵字第5432號），本院管轄之第二審合議庭判決如下：
    主    文
上訴駁回。
    事    實
一、甲○○雖得預見提供金融機構帳戶之存摺及金融卡（含密碼
    ）等物件予不明人士使用，足以幫助他人提領獲取詐欺取財
    等財產犯罪所得，竟仍不違背其本意，基於幫助詐欺取財之
    不確定故意，於民國98年10月28日前之某時，在不詳地點，
    將其向中華郵政股份有限公司板橋溪崑郵局申請開立帳號00
    000000000000號帳戶（下稱本案溪崑郵局帳戶）之存摺及金
    融卡（含密碼），交付予某真實姓名不詳之成年人，供其或
    轉手之不明人士作為詐欺取財收受款項之工具使用。嗣即有
    真實姓名不詳之成年人意圖為自己不法之所有，分別如附表
    所示在拍賣網站上刊登不實之拍賣商品網頁內容，致使如附
    表所示之己○○等人均陷於錯誤同意購買，各依指示先將如
    附表所示之金額轉帳匯款至本案溪崑郵局帳戶內。迨己○○
    等人無法聯絡賣家或未收到所購買之物品，始警覺受騙報警
    處理，惟所匯款項均已遭不詳成年人持金融卡至自動櫃員機
    輸入密碼提領殆盡。
二、案經丙○○訴由臺北縣政府警察局板橋分局移請臺灣板橋地
    方法院檢察署檢察官偵查後聲請簡易判決處刑，暨乙○○訴
    由臺北縣政府警察局新莊分局移請臺灣臺北地方法院檢察署
    檢察官、臺北縣政府警察局板橋分局移請臺灣臺中地方法院
    檢察署檢察官、臺北縣政府警察局淡水分局移請臺灣士林地
    方法院檢察署檢察官、高雄縣政府警察局鳳山分局報請臺灣
    雲林地方法院檢察署檢察官、臺南市警察局第六分局報請臺
    灣臺南地方法院檢察署檢察官等偵查後移送併辦。
    理    由
一、本案以下認定事實所引用之證據，檢察官及被告甲○○均未
    曾就證據能力表示異議，而各該證據依刑事訴訟法規定，經
    核亦無不具證據能力之情事，故本院認均得作為認定被告有
    罪之依據，合先敘明。
二、訊據被告甲○○固坦承本案溪崑郵局帳戶係伊申請開立，且
    所領用之存摺及金融卡於98年10月28日前即已脫離伊持有等
    情不諱，然矢口否認有何幫助詐欺取財犯行，辯稱：伊沒有
    將本案溪崑郵局帳戶存摺及金融卡（含密碼）等物件交予他
    人，該帳戶物件係遺失，且伊有將金融卡密碼寫在存摺上面
    云云。經查：
（一）被害人己○○、丙○○、庚○○、壬○○、辛○○、乙○○、戊○○、丁○○各如附表所示遭不詳成年人詐騙致陷
      於錯誤，因而分別轉帳匯款如附表所示之金額至本案溪崑
      郵局帳戶，並均已遭不詳成年人持金融卡至自動櫃員機輸
      入密碼提領殆盡等情，業據被害人己○○、丙○○、庚○○、壬○○、辛○○、乙○○、丁○○於警詢時；被害人
      戊○○於警詢及檢察事務官詢問時證述綦詳，並有中華郵
      政股份有限公司板橋郵局99年1 月14日板營字第09918010
      61號函附開戶資料暨客戶歷史交易清單1 份，及如附表所
      示之相關書證在卷可稽，已足以認定與事實相符。
（二）被告雖以前詞置辯，然金融機構帳戶係個人資金流通之交
      易工具，進出款項將影響其個人社會信用評價，具有強烈
      之屬人性及隱私性，應由本人謹慎保管使用，若有帳戶相
      關物件遭竊或遺失，本應立即發覺並向金融機構申請掛失
      或報警處理為是，況被告於本院審理時，供稱：我使用本
      案溪崑郵局帳戶的頻率很頻繁，2 、3 天就會用1 次，甚
      至1 天還會用好幾次，98年10月26日最後一筆706 元不是
      我提領的等語，是被告自承最後於98年10月26日使用本案
      溪崑郵局帳戶後，該帳戶內既仍有剩餘款項（蓋被告前曾
      於98年9 月7 日提領1 千元後，旋於98年9 月9 日提領4
      百元，使該帳戶存款僅剩餘20元；於98年10月9 日提領2
      千元後，旋於98年10月10日提領4 百元，使該帳戶存款僅
      剩餘78元，足見其有陸續使用該帳戶提領小額款項殆盡之
      習慣），倘其確有遺失之情，當無迨98年10月29日17時許
      被害人丁○○遭騙轉帳匯款後，直至98年11月2 日16時許
      ，經聯邦銀行行員告知本案溪崑郵局帳戶已被列為警示帳
      戶，始發現自行前往臺北縣板橋分局沙崙派出所製作筆錄
      （此有被告98年11月2 日警詢筆錄在卷可參）之理。又被
      告於99年1 月13日檢察官訊問及本院審理時，均表明本案
      溪崑郵局帳戶金融卡密碼即為其生日數字無訛，然其日常
      既頻繁使用該帳戶金融卡，則就此組可輕易記憶輸入之數
      字，有何必要特意書寫在存摺上供人得悉使用？再參以本
      案溪崑郵局帳戶物件如非被告自願提供予他人使用，而確
      屬被告遺失者，則詐騙正犯既存有被告得隨時向板橋溪崑
      郵局申請掛失而無法提領款項之風險，如何能安心使用並
      告知被害人等將款項匯入該帳戶內？是被告所辯在在有違
      常理，要無可採，足認本案溪崑郵局帳戶物件確係由被告
      自願交付予真實姓名不詳之成年人（雖卷內尚無該不明人
      士之年籍資料，惟依罪疑唯輕原則，應認該不明人士已成
      年）使用無疑。
（三）查近年罪犯利用他人金融機構帳戶作為詐欺取財犯罪之得
      款帳戶情形，廣為社會媒體報導，已為社會大眾所周知，
      且現今我國金融機構對國人申請帳戶，並無特別之資格限
      制，若無違法之目的，並無取得他人帳戶使用之必要，而
      被告業已成年，且有多年工作經歷，業據被告於檢察官訊
      問及本院審理時陳明在案，尚非毫無社會經驗智識之人，
      自無不知之理，是被告將本案溪崑郵局帳戶物件交付予不
      明成年人供其對外隨意使用，可認其具有容任幫助他人對
      外詐欺取財之未必故意甚明。
（四）綜上所述，被告所辯並無可採。本案事證明確，被告犯行
      洵堪認定，應依法論科。
三、按刑法上之幫助犯，係對於犯罪與正犯有共同之認識，而以
    幫助之意思，對於正犯資以助力，而未參與實施犯罪之行為
    者而言。是以，如未參與實施犯罪構成要件之行為，且係出
    於幫助之意思提供助力，即屬幫助犯，而非共同正犯。查被
    告甲○○依卷內積極證據資料顯示，僅提供本案溪崑郵局帳
    戶物件予不明成年人，嗣應係另由不明詐欺正犯對如附表所
    示之被害人等實施詐騙行為，致使被害人等陷於錯誤，因而
    分別轉帳匯款至被告所提供之帳戶內，是被告所為顯係參與
    詐欺取財罪構成要件以外之行為，且在無證據證明被告係以
    正犯而非以幫助犯之犯意參與犯罪之情形下，應認其所為係
    幫助犯而非正犯行為。是核被告所為，係犯刑法第30條第1
    項前段、第339 條第1 項之幫助詐欺取財罪。被告幫助他人
    遂行詐欺取財犯行，為幫助犯，爰依刑法第30條第2 項之規
    定，按正犯之刑減輕其刑。又被告以交付本案溪崑郵局帳戶
    物件之一個幫助行為，使詐欺正犯得以分別騙取如附表所示
    被害人等之金錢，係以一行為觸犯八個相同罪名，為同種想
    像競合犯，應依刑法第55條規定從一重論斷。檢察官移送併
    辦意旨，經核與本案聲請簡易判決處刑書所載之犯罪事實相
    同（即臺灣臺南地方法院檢察署檢察官以99年度偵字第5432
    號移送併辦被害人壬○○部分、臺灣士林地方法院檢察署檢
    察官以99年度偵字第1114號移送併辦被害人辛○○部分），
    或具有前揭應僅論以一罪之關係（即臺灣臺北地方法院檢察
    署檢察官以99年度偵字第4684號移送併辦被害人乙○○部分
    、臺灣臺中地方法院檢察署檢察官以99年度偵字第1150號移
    送併辦被害人戊○○部分、臺灣雲林地方法院檢察署檢察官
    以99年度偵字第1318號移送併辦被害人丁○○部分），而皆
    為起訴效力所及，本院自得加以審究。
四、原審認定被告甲○○幫助犯詐欺取財罪事證明確，並依刑法
    第30條、第339 條第1 項、第55條、第41條第1 項前段、刑
    法施行法第1 條之1 等規定，詳予審酌被告提供帳戶予詐欺
    正犯作為犯罪使用，增加被害人尋求救濟之困難，並使犯罪
    之訴追趨於複雜，影響社會正常交易安全甚鉅，兼衡本案被
    害人受詐騙金額（總計為65,900元，原審判決第三頁理由三
    內雖誤載為71,900元，惟就被告犯罪事實之認定並無違誤，
    尚不影響全案情節及判決本旨，應逕予更正），被告犯罪之
    動機、目的、手段，暨審其犯後之態度等一切情狀後，判決
    判處被告有期徒刑2 月，如易科罰金，以1 千元折算1 日，
    經核其認事用法均無疏漏違誤，量刑亦屬適當。被告提起上
    訴，仍執前詞指摘原審判決認事用法有誤云云，如前所述洵
    屬無據，應予駁回。
據上論斷，依刑事訴訟法第455 條之1 第1 項、第3 項、第368
條，判決如主文。
本案經檢察官馮君傑到庭執行職務。
中    華    民    國    99    年    7     月    13    日
                刑事第十七庭  審判長法  官  曾 正 耀
                                    法  官  林 鈺 琅
                                    法  官  張 兆 光
上列正本證明與原本無異。
不得上訴。
                                    書記官  曹 秋 冬
中    華    民    國    99    年    7     月    13    日
附表：
┌──┬──────────────────┬────────┬────────────┐
│編號│被害人遭不明詐騙正犯詐騙情形        │相關書證        │備註                    │
├──┼──────────────────┼────────┼────────────┤
│一  │於露天拍賣網站虛偽刊登拍賣「SONY牌T9│郵政國內匯款執據│原臺灣板橋地方法院檢察署│
│    │00型相機」之不實網頁內容，致使己○○│影本1 紙        │99年度偵字第572 號聲請簡│
│    │上網瀏覽後陷於錯誤同意購買，因而於98│                │易判決處刑書附表編號1   │
│    │年10月28日14時38分許，依指示先轉帳匯│                │                        │
│    │款新臺幣（下同）5,000 元至本案溪崑郵│                │                        │
│    │局帳戶內                            │                │                        │
├──┼──────────────────┼────────┼────────────┤
│二  │於露天拍賣網站虛偽刊登拍賣「LEICA 牌│郵政國內匯款執據│原臺灣板橋地方法院檢察署│
│    │D-LUX 4 型數位相機」之不實網頁內容，│影本1 紙        │99年度偵字第572 號聲請簡│
│    │致使丙○○上網瀏覽後陷於錯誤同意購買│                │易判決處刑書附表編號2   │
│    │，因而於98年10月28日13時19分許，依指│                │                        │
│    │示先轉帳匯款15,000元至本案溪崑郵局帳│                │                        │
│    │戶內                                │                │                        │
├──┼──────────────────┼────────┼────────────┤
│三  │於露天拍賣網站虛偽刊登拍賣商品之不實│郵政國內匯款執據│原臺灣板橋地方法院檢察署│
│    │網頁內容，致使庚○○上網瀏覽後陷於錯│影本1 紙        │99年度偵字第572 號聲請簡│
│    │誤同意購買，因而於98年10月29日16時58│                │易判決處刑書附表編號3   │
│    │分許，依指示先轉帳匯款5,000 元至本案│                │                        │
│    │溪崑郵局帳戶內                      │                │                        │
├──┼──────────────────┼────────┼────────────┤
│四  │於奇摩拍賣網站虛偽刊登拍賣CANUS 牌乳│中國信託自動櫃員│原臺灣板橋地方法院檢察署│
│    │液、沐浴乳等商品之不實網頁內容，致使│機交易明細表影本│99年度偵字第572 號聲請簡│
│    │壬○○上網瀏覽後陷於錯誤同意購買，因│1 紙、電子郵件資│易判決處刑書附表編號4 ，│
│    │而於98年10月29日12時48分許，依指示先│料1 份          │另經臺灣臺南地方法院檢察│
│    │轉帳匯款1,900 元至本案溪崑郵局帳戶內│                │署99年度偵字第5432號移送│
│    │                                    │                │併辦                    │
├──┼──────────────────┼────────┼────────────┤
│五  │於奇摩拍賣網站虛偽刊登拍賣「SOGO禮券│台新銀行自動櫃員│原臺灣板橋地方法院檢察署│
│    │」之不實網頁內容，致使辛○○上網瀏覽│機交易明細表1 紙│99年度偵字第572 號聲請簡│
│    │後陷於錯誤同意購買，因而於98年10月28│、存摺資料影本1 │易判決處刑書附表編號5 ，│
│    │日23時36分許，依指示先轉帳匯款10,000│紙、拍賣網頁資料│另經臺灣士林地方法院檢察│
│    │元至本案溪崑郵局帳戶內              │1 份            │署99年度偵字第1114號移送│
│    │                                    │                │併辦                    │
├──┼──────────────────┼────────┼────────────┤
│六  │於露天拍賣網站虛偽刊登拍賣二手筆記型│國泰世華myATM 轉│經臺灣臺北地方法院檢察署│
│    │電腦商品之不實網頁內容，致使乙○○上│出明細查詢結果1 │99年度偵字第4684號移送併│
│    │網瀏覽後陷於錯誤同意購買，因而於98年│紙、拍賣網頁資料│辦                      │
│    │10月28日16時40分許，依指示先轉帳匯款│1 份            │                        │
│    │6,000 元至本案溪崑郵局帳戶內        │                │                        │
├──┼──────────────────┼────────┼────────────┤
│七  │於露天拍賣網站虛偽刊登拍賣「LV牌南瓜│                │經臺灣臺中地方法院檢察署│
│    │包」、「SONY牌T900型數位相機」之不實│                │99年度偵字第1150號移送併│
│    │網頁內容，致使戊○○上網瀏覽後陷於錯│                │辦                      │
│    │誤同意購買，因而於98年10月28日15時18│                │                        │
│    │分許，依指示先轉帳匯款19,000元至本案│                │                        │
│    │溪崑郵局帳戶內                      │                │                        │
├──┼──────────────────┼────────┼────────────┤
│八  │於露天拍賣網站虛偽刊登拍賣「CANON 牌│郵政國內匯款執據│經臺灣雲林地方法院檢察署│
│    │IXUS 100IS型數位相機」之不實網頁內容│影本1 紙、拍賣網│99年度偵字第1318號移送併│
│    │，致使丁○○上網瀏覽後陷於錯誤同意購│頁資料1份       │辦                      │
│    │買，因而於98年10月29日17時許（移送併│                │                        │
│    │辦意旨書誤載為16時30分許），依指示先│                │                        │
│    │轉帳匯款4,000 元至本案溪崑郵局帳戶內│                │                        │
└──┴──────────────────┴────────┴────────────┘

司法院資訊處製作；財團法人民間司法改革基金會備份。
